【裁判字號】    90,上訴,2054
【裁判日期】    900803
【裁判案由】    搶奪等
【裁判全文】
臺灣高等法院刑事判決                            九十年度上訴字第二五四號
    上  訴  人
    即  被  告  乙○○
                丙○○
右上訴人等因搶奪等案件，不服臺灣士林地方法院九十年度訴字第三二號，中華民國
九十年五月十七日第一審判決（起訴案號：臺灣士林地方法院檢察署八十九年度偵字
第一○一四四號）提起上訴，本院判決如左：
    主  文
上訴駁回。
    事  實
一、乙○○曾有多次竊盜等前案紀錄，於民國八十四年間因竊盜、妨害兵役罪，經臺
    灣士林地方法院各判處有期徒刑五月、七月，經本院判決上訴駁回確定，並定執
    行刑有期徒刑十月，復因違反槍砲彈藥刀械管制條例案件，經本院判處有期徒刑
    六月，再定執行刑為有期徒刑一年四月，於八十八年一月五日縮短刑期執行完畢
    。丙○○於八十五年間因違反藥事法等案件，經本院判處有期徒刑八月，復因違
    反麻醉藥品管理條例，經臺灣臺北地方法院判處有期徒刑四月，合併執行於八十
    七年六月十日縮短刑期執行完畢。
二、乙○○於八十九年十月十三日晚間十一時許，在臺北縣三重市名流賓館向不知情
    之丙○○借用騎乘車牌號碼ＩＮＰ─九六一號重型機車，竟意圖為自己不法之所
    有，於八十九年十月十四日上午十時十五分許，在台北市○○○路○段一六三巷
    口附近，乘甲○○不及防備之際，騎乘前開機車，自後搶奪甲○○左手中之皮包
    （內有國民身分證、健保卡、印章、新台幣〈下同〉一千二百元、甲○○之夫郭
    坤福八十八年度綜合所得稅申報收據一張等物），得手後逃逸。乙○○於同日下
    午一時許，返回名流賓館，因歸還該機車時，丙○○見乙○○手持甲○○之皮包
    ，詢問乙○○得知搶奪他人財物，丙○○遂趁機留下郭坤福八十八年度綜合所得
    稅申報收據一張。
三、丙○○與乙○○（業經原審判處有期徒刑九月確定）共同意圖為自己不法之所有
    ，於八十九年十月十六日下午二時許之日間，一同騎乘車牌號碼ＩＮＰ─九六一
    號重型機車，至台北縣三重市○○路○段一○七巷三十號四樓丁○○住處。由乙○○徒手撬壞該處安全設備之氣窗窗拴後踰越氣窗進入，將屋門打開供丙○○進
    入，二人即著手竊取丁○○所有之無敵ＣＤ─六七電子辭典（公訴人誤認為筆記
    型電腦）一台、玉珮項鍊一條、現金一千三百五十元硬幣及以紙袋包裝之紙鈔等
    物。得手後，朋分花用現金，其餘之物則由丙○○放置於其住處。嗣丁○○發現
    遭竊而懷疑為丙○○所竊取，於翌日至丙○○住處，發覺所失竊之電子辭典及玉
    珮項鍊等物，丙○○始返還該電子辭典及玉珮項鍊等物。丁○○復於同年十月二
    十一日再至上開處所向丙○○索償其餘失竊財物，發生爭執，經向警方報案，員
    警王石文趕至後，丁○○即向員警王石文指訴被竊情節，丙○○始供出竊盜上情
    ，另並提出前述郭坤福八十八年度綜合所得稅申報收據一張，陳述乙○○搶奪情
    節，而查獲乙○○搶奪上情。
四、案經被害人丁○○告訴及臺北市政府警察局中山分局移送臺灣士林地方法院檢察
    署檢察官偵查起訴。
    理  由
一、搶奪部分：
    訊據被告乙○○於原審及本院均矢口否認有右揭搶奪犯行，辯稱：警訊時供承搶
    奪被害人甲○○財物，係因台北市政府警察局中山分局民權一派出所員警王石文
    要其承認。於警訊前員警王石文以手肘對其作勢嚇唬，並毆打刑求，其始於警訊
    時供承搶奪犯行云云。惟查：
（一）上開搶奪犯行，業據被告乙○○於警訊供承在卷，並經被害人甲○○指述甚詳
      （見偵查卷第二八至二九頁、第六二頁、原審卷第四十頁、本院卷第八二頁）
      ，互核相符，並有郭坤福綜合所得稅申報收據存根（見偵查卷第三二頁）及車
      牌號碼ＩＮＰ─九六一號重型機車照片、贓物領據在卷可稽。
（二）參以同案被告丙○○迭於警訊及偵、審中指稱：乙○○於八十九年十月十三日
      晚間十一時許，在名流賓館向其借用騎乘車牌號碼ＩＮＰ─九六一號重型機車
      ，於同日下午一時許，返回名流賓館歸還機車時，見乙○○手持一皮包，乃詢
      問乙○○，乙○○告以先將該機車之車牌以機油塗抹後，於八十九年十月十四
      日上午十時十五分許，在臺北市○○○○街附近（即延平北路五段一六三巷口
      附近），搶奪一位婦女皮包。其乃留存乙○○所搶奪該名婦女皮包中之郭坤福
      八十八年度綜合所得稅申報收據一張，前開皮包則經丟棄於名流賓館窗外。嗣
      於員警調查其所涉竊取丁○○財物案件時，供出乙○○另涉搶奪案件，並將郭
      坤福前開綜合所得稅申報收據交給員警王石文等語綦詳（見偵查卷第二三頁反
      面、第二四頁反面至第二五頁、第五八頁反面、第五九頁反面、原審卷第七九
      頁）。證人王石文亦證稱：其係於偵辦丙○○竊盜案件時訊以丙○○是否另涉
      其他刑案，經由丙○○主動供稱乙○○涉及本件搶奪案件，同時提供留存之郭
      坤福綜合所得稅結算申報書收據與警方，經警方循線找尋被害人甲○○及被告
      乙○○後，再由甲○○先為指認，認搶奪之嫌犯特徵與乙○○大致符合後，經
      警方提出丙○○提供之上開綜合所得稅申報收據後，乙○○始坦承搶奪犯行（
      見原審卷四二至四三頁），且被告乙○○警訊所自白之搶奪財物內容是乙○○
      自己供出，被害人甲○○與被告乙○○是在不同場所幾乎同時製作警訊筆錄等
      情（見原審卷第一二四頁）。則依其查獲過程、自白內容並前述指證參互以觀
      ，本件搶奪係被告乙○○所為至為灼然。
（三）雖被告乙○○辯稱係員警王石文刑求，始於警訊為自白云云，然證人王石文堅
      稱並未以不正方法取供（見原審卷第一二三頁）。況被告乙○○所指刑求過程
      ，先則稱：為警毆打（見原審卷第九九頁），嗣改稱：係王石文要其承認，於
      警訊前以手肘作勢嚇唬（見原審卷第一二二頁），而後改稱：不是很大力，所
      以無傷痕，未驗傷云云（見原審卷第一二五頁），復於本院稱：用手肘打其胸
      部（見本院卷第七一頁），前後所述情形均不相符，且亦無驗傷診療之證明，
      所辯為警刑求逼供云云，自無可採。
（四）又被告乙○○另稱：被害人甲○○未能指認其係搶奪之人云云。惟依搶奪過程
      以觀，被告係由背後乘被害人不及防備之際搶奪其手上的皮包，則於剎那間自
      無從由身後看清楚搶奪者之面孔。被害人甲○○於訊問時均指搶奪者之身高、
      體型等特徵，且謂只看到對方背後，且對方戴安全帽，故對臉沒有印象等語（
      見偵查卷第二九頁、本院卷第八二頁）。則其指訴合於當時情況，未能指認臉
      孔，反益見其指認之審慎及供述具可信性，而其指稱被告與搶奪者之身高、身
      材的特徵差不多，尤屬信實。
（五）被告另又辯稱：丙○○如有看見其持有搶自被害人甲○○之皮包，應知該皮包
      之顏色；又皮包業經丟棄，何竟留下郭坤福的綜合所得稅申報收據，丙○○提
      供該收據給警方，是蓄意栽贓云云。查丙○○於警訊時已指明該皮包為黑色紅
點（見偵查卷第二四頁反面），與被害人甲○○於偵查所述黑紅色皮包相符（
      見偵查卷第六二頁反面）。雖丙○○於偵查中曾稱係女用白色皮包（見偵查卷
      第五八頁反面），但時日經過致記憶模糊甚或一時口誤均有可能，既有從皮包
      留下綜合所得稅申報收據，其情與被害人甲○○所述皮包內有該收據相符，可
      見丙○○所稱看過該皮包之情並未虛指。而丙○○稱因恐一旦機車為他人認出
      搶奪，而留下綜合所得稅申報收據以自清，亦合於情理。被告乙○○復稱：其
      與丙○○有房租糾紛，住名流賓館的錢都是其在交云云，惟其自承所積欠的房
      租是用拿自丁○○家的錢付的（見本院卷第七一頁），實難以其片面之詞即認
      丙○○設詞誣陷。
（六）綜上所述，本件事證明確，所辯無非事後飾詞卸責，不足採信，被告乙○○之
      犯行堪以認定。
二、竊盜部分：
    訊據被告丙○○固坦承與乙○○二人於八十九年十月十六日下午二時許，一同騎
    乘車牌號碼ＩＮＰ─九六一號重型機車，至台北縣三重市○○路○段一○七巷三
    十號四樓之丁○○住處，由乙○○徒手撬壞該處氣窗窗拴後踰越氣窗進入，將屋
    門打開供其進入，並拿取丁○○所有之無敵ＣＤ─六七電子辭典一台、玉珮項鍊
    一條、現金一千三百五十元硬幣及紙鈔等物。得手後，朋分花用現金，其餘之物
    則放置其住處，嗣丁○○懷疑係其竊取，於翌日至其住處，發覺電子辭典及玉珮
    項鍊一條等物品，其等於是返還該電子辭典及玉珮項鍊等情，惟矢口否認有何竊
    盜犯行，辯稱：其係以此方式叫丁○○起床，因丁○○很難叫，所以才這樣叫他
    起床，只是開玩笑云云，惟查：
（一）上開事實，業據被告丙○○於警訊時自白不諱，被告乙○○亦供承屬實，並經
      告訴人丁○○指訴甚詳，且有贓物領據附卷可證，而被告乙○○所犯竊盜部分
      並經原審判決有期徒刑九月確定在案。
（二）被告丙○○亦坦承丁○○住處之物品確係其拿取，因剛好身上錢不夠，所以先
      拿去付賓館費用等語（見原審卷第一二六頁），則被告丙○○若無不法所有之
      意圖，何以將所拿取丁○○之現金予以花費？甚且若僅係喚醒丁○○起床，亦
      無須撬壞該處之氣窗窗拴後踰越氣窗進入，將屋門打開供丙○○進入，且於丁○○不在時又拿取其財物，足認所辯無非諉卸之詞，不足採信。其請求再傳訊
      告訴人丁○○，核無必要。
（三）依上說明，本件事證明確，被告丙○○之竊盜犯行堪以認定。
三、核被告乙○○乘人不及防備，公然掠奪皮包之行為，係犯刑法第三百二十五條第
    一項之搶奪罪；被告丙○○於日間，由被告乙○○徒手撬壞該處安全設備之氣窗
    窗拴後踰越氣窗爬入後，將屋門打開供被告丙○○進入，共同竊取財物，係犯刑
    法第三百二十一條第一項第二款毀越安全設備竊盜罪，二人間互有犯意之聯絡及
    行為之分擔，均為共同正犯。又被告乙○○、丙○○曾有事實欄所載之刑案紀錄
    ，有臺灣高等法院檢察署刑案紀錄簡覆表附卷足憑，於受有期徒刑之執行完畢後
    ，五年內再犯本件有期徒刑以上之刑之本罪，均為累犯，應依刑法第四十七條之
    規定各加重其刑。
四、原審本同一見解，認被告乙○○、丙○○所犯罪證明確，適用刑法第二十八條、
    第三百二十五條第一項、第三百二十一條第一項第二款、第四十七條之規定，並
    審酌其二人之素行、犯罪之動機、目的、手段、所生危害及犯後飾詞卸責，然已
    返還部分財物與告訴人丁○○等一切情狀，就被告乙○○搶奪部分判處有期徒刑
    一年六月，就被告丙○○竊盜部分，判處有期徒刑九月，核其認事用法均無不合
    ，量刑亦屬妥適。被告二人上訴，均否認犯罪，為無理由，應予駁回。
據上論斷，應依刑事訴訟法第三百六十八條，判決如主文。
本案經檢察官郭弘佑到庭執行職務。
中      華      民      國    九十      年      八      月      三      日
                              臺灣高等法院刑事第十一庭
                                  審判長法  官  楊  照  男
                                        法  官  陳  炳  彰
                                        法  官  王  詠  寰
右正本證明與原本無異。
被告乙○○部分如不服本判決應於收受送達後十日內向本院提出上訴書狀，其未述敘
上訴之理由者並得於提起上訴後十日內向本院補提理由書（均須按他造當事人之人數
附繕本）。
被告丙○○部分不得上訴。
                                        書記官  駱  麗  君
中      華      民      國    九十      年      八      月     三       日
附錄：本案論罪科刑法條全文
刑法第三百二十五條
意圖為自己或第三人不法之所有，而搶奪他人之動產者，處六月以上五年以下有期徒
刑。
因而致人於死者，處無期徒刑或七年以上有期徒刑，致重傷者，處三年以上十年以下
有期徒刑。
第一項之未遂犯罰之。
刑法第三百二十一條
犯竊盜罪而有左列情形之一者，處六月以上五年以下有期徒刑：
一、於夜間侵入住宅或有人居住之建築物、船艦或隱匿其內而犯之者。
二、毀越門扇、牆垣或其他安全設備而犯之者。
三、攜帶兇器而犯之者。
四、結夥三人以上而犯之者。
五、乘火災、水災或其他災害之際而犯之者。
六、在車站或埠頭而犯之者。
前項之未遂犯罰之。


司法院資訊處製作；財團法人民間司法改革基金會備份。
